【裁判字號】    97,裁,5169
【裁判日期】    971128
【裁判案由】    全民健康保險
【裁判全文】
最  高  行  政  法  院  裁  定
                                      97年度裁字第5169號
上  訴  人  甲○○○○○○○○○
訴訟代理人  江信賢律師
            蔡麗珠律師
            曾靖雯律師
被 上訴 人  中央健康保險局
代  表  人  乙○○
上列當事人間全民健康保險事件，上訴人對於中華民國97年7月
17日臺北高等行政法院96年度訴字第4056號判決，提起上訴，本
院裁定如下：
    主  文
上訴駁回。
上訴審訴訟費用由上訴人負擔。
    理  由
一、按對於高等行政法院判決之上訴，非以其違背法令為理由，
    不得為之，行政訴訟法第242條定有明文。依同法第243條第
    1項規定，判決不適用法規或適用不當者，為違背法令；而
    判決有同條第2項所列各款情形之一者，為當然違背法令。
    又提起上訴，應以上訴狀表明上訴理由，並應添具關於上訴
    理由之必要證據，復為同法第244條第1項第4款及第2項所明
    定。準此，當事人對於高等行政法院判決提起上訴，如以高
    等行政法院判決有行政訴訟法第243條第1項規定之不適用法
    規或適用不當為理由時，其上訴狀或理由書應有具體之指摘
    ，並揭示該法規之條項或其內容；若係成文法以外之法則，
    應揭示該法則之旨趣；倘為司法院解釋或本院之判例，則應
    揭示該判解之字號或其內容；如以高等行政法院判決有行政
    訴訟法第243條第2項所列各款情形為理由時，其上訴狀或理
    由書應揭示合於該條項各款之事實。上訴狀或理由書如未依
    此項方法表明，或其所表明者與上開法條規定不合時，即難
    認為已對高等行政法院判決之違背法令有具體之指摘，其上
    訴自難認為合法。
二、本件上訴人對於臺北高等行政法院96年度訴字第4056號判決
    （下稱原判決）上訴，雖以：(一)依文義解釋，健保特約及管
    理辦法第65條第1項第4款所謂「未記載病歷」，應係指「完
    全沒有記載病歷」、「空白病歷」之意；而上訴人之病歷僅
    屬「未依法令規定記載清晰、詳實、完整之病歷」，而非完
    全沒有記載或空白之「未記載病歷」。原判決既已肯認上訴
    人之病歷「有記載日期、看診處置之牙位、部位及代碼」，
    卻又認定：上訴人主張其係「未建立清晰完整之病歷」云云
    ，核屬無據，顯有判決理由矛盾之違法。(二)按健保特約及管
    理辦法第65條第1項第4款規定所欲規範者，僅係「未記載病
    歷」之情，至於如有記載病歷，但病歷有記載不完整、難以
    辨識等情事，則應依全民健康保險醫事服務機構醫療服務審
    查辦法（下稱健保醫療服務審查辦法）第15條規定，僅課與
    「不予支付」之處分，尚不得處罰扣減所申報醫療費用之10
    倍金額。原判決適用健保特約及管理辦法第65條第1項第4款
    規定，未區分「未記載病歷」與「病歷記載不完整」，一律
    扣減醫事服務機構所申報醫療費用之10倍金額，認事用法復
    未說明理由，顯有判決適用法規不當及理由不備之違法。再
    者，依醫療法第67條、第102條、健保醫療服務審查辦法第4
    條、第14條、健保特約及管理辦法第63條第1款、第4款及全
    民健康保險牙醫門診總額支付制度牙醫審查注意事項第2條
    第2款第2目等規定，病歷等申報文件填載不完整或不正確，
    應通知限期改善、補正之。茍如被上訴人及原判決認定「未
    依醫師法第12條及醫療法第67條規定記載完整之病歷」即屬
    「未記載病歷」，而得依健保特約及管理辦法第65條第1項
    第4款規定，扣減上訴人所申報醫療費用之10倍金額；換言
    之，無異病歷中僅要「出生年月日、性別、住址、就診日期
    、病患主訴、檢查項目、結果、診斷、病名、治療、處置、
    用藥」等任一項目未記載完備，即屬「未記載病歷」，並可
    與完全未記載病歷之情形等同視之，予以追扣、扣減申報醫
    療費用10倍金額之處分，實有悖於比例原則。(三)上訴人記載
    之符號、代碼並非上訴人專屬之暗號用語，而是依與被上訴
    人間之健保醫療費用支付標準所約定使用之代碼，亦是被上
    訴人要求全部特約醫療服務機構應使用之代碼。原判決就此
    均未審酌，亦未將兩造間之關係，以及醫療行政不同作業流
    程有其專有主管機關監督等情一併考量，顯有判決不備理由
    之違法等語，為其論據。惟核其上訴狀所載內容，或係重述
    其在原審業經主張而為原判決摒棄不採之陳詞，或係就原審
    取捨證據、認定事實之職權行使事項，任加指摘違誤，或係
    就原審所為論斷或駁斥其主張之理由，泛言原判決理由不備
    或理由矛盾及判決適用法規不當、違反比例原則，而未具體
    表明原判決究竟有如何合於不適用法規或適用不當、或有行
    政訴訟法第243條第2項所列各款之情形，尚難認為已對原判
    決之如何違背法令有具體之指摘。依首揭規定及說明，應認
    其上訴為不合法，應予駁回。
三、據上論結，本件上訴為不合法。依行政訴訟法第249條第1項
    前段、第104條、民事訴訟法第95條、第78條，裁定如主文
    。
中    華    民    國    97    年    11    月    28    日
                    最高行政法院第五庭
                        審判長法官  劉  鑫  楨
                              法官  林  茂  權
                              法官  黃  淑  玲
                              法官  吳  慧  娟
                              法官  曹  瑞  卿
以  上  正  本  證  明  與  原  本  無  異
中    華    民    國    97    年    11    月    28    日
                              書記官  張  雅  琴


司法院資訊處製作；財團法人民間司法改革基金會備份。
